臺灣彰化地方法院民事判決　九十四年度訴字第二四號
　　原　　　告　　乙○○
　　訴訟代理人　　賈俊益律師
　　複　代理人　　丙○○
　　被　　　告　　甲○○
　　訴訟代理人　　丁○○
右當事人間請求參與分配之訴事件，本院於民國九十四年四月六日言詞辯論終結，判
決如左：
  主      文
原告之訴駁回。
訴訟費用由原告負擔。
    事實及理由
一、原告起訴主張：訴外人黃一鶴、廖秀鳳向原告乙○○借款新台幣（下同）一千萬
    元，並於民國八十一年二月一日共同簽發金額合計一千萬元之本票三紙交原告收
    執，惟屆期均未獲付款，故原告持該三紙本票向台灣台北地方法院聲請發支付命
    令，經該院核發八十五年促字第二五○六七號支付命令，惟後因其於裁定後三個
    月內無法送達相對人而失其效力，故原告基於此相同本票債權，另行向台灣桃園
    地方法院聲請發支付命令，並經該院核發九十二年度促字第六五八七四號支付命
    令暨確定證明書在案。又被告與債務人黃一鶴間鈞院八十四年度執字第三三一五
    號強制執行事件，拍賣黃一鶴所有坐落彰化縣田尾鄉○○段一五八四、一六四七
    、一六七○地號三筆土地，原告持上開台灣台北地方法院八十五年促字第二五○
    六七號支付命令聲明參與分配，經鈞院將原告之債權額六十二萬四千八百十五元
    提存於鈞院提存所，然於提存書附加「乙○○（即原告）領款時需提出台北地方
    法院八十五年促字第二五○六七號支付命令確定證明書」等語，以致原告以相同
    債權之台灣桃園地方法院九十二年度促字第六五八七四號支付命令於欲領取提存
    債權額時，經被告甲○○以該支付命令與提存書所載不符，向鈞院執行處聲明異
    議。查無論是台灣台北地方法院八十五年促字第二五○六七號支付命令或台灣桃
    園地方法院九十二年度促字第六五八七四號支付命令，均是基於相同之債權，而
    就此債權已為既判力所及，所以原告依法得參與分配。且鈞院執行處當初並未要
    求原告補正本票正本，就直接把原告的金額提存，這樣就認為原告參與分配已經
    合法了。如果鈞院執行處認為原告參與分配不合法的話，應該要通知原告補相關
    資料，不然就不會把原告列入參與分配。爰依修正前之強制執行法第三十六條規
    定，提起本訴等語。並聲明：准原告就鈞院八十四年度執字第三三一五號強制執
    行事件以本票債權一千萬元，並自發票日起至清償日止按年息百分之六計算之利
    息之債權額參與分配。
二、被告則以：原告聲請參與分配檢附之台灣台北地方法院八十五年度促字第二五○
    六七號支付命令未確定，為強制執行法修正前無執行名義人聲請參與分配。無執
    行名義人參與分配應釋明債務人無其他財產足供清償並應證明債權，原告聲請未
    釋明，且共同發票人楊秀鳳於債務存續期間八十二年至八十五年九月，有門牌號
    碼台北市○○○路○段二八巷一號四樓之三房屋一棟，建號為台北市○○區○○
    段一七八三號，連同基地即台北市○○區○○段五小段三三六之一地號土地，於
    八十六年七月四日賣給訴外人林玉惠，足證原告並未釋明債務人無其他財產足供
    清償。又無執行名義聲請參與分配應提出債權證明，支付命令聲請裁定如以票據
    影本為之，應出具原本以資證明債權，被告否認原告於鈞院八十五年度執字第三
    三一五號強制執行案參與分配之債權，債權不存在。雖原告於七年後的九十二年
    十月二日另向台灣桃園地方法院聲請核發九十二年促字第六五八七四號支付命令
    ，但已在標的物拍賣終結後，依強制執行法第三十二條規僅能就債權人（被告誤
    載為債務人）受償後餘額而受清償等語置辯，並聲明：如主文所示。
三、兩造不爭執之事項：
（一）原告於八十五年間持訴外人黃一鶴、廖秀鳳簽發之金額合計一千萬元之本票三
      紙向台灣台北地方法院聲請發支付命令，經該院核發八十五年促字第二五○六
      七號支付命令，惟後因其於裁定後三個月內無法送達相對人而失其效力。故原
      告基於此相同本票債權，另行向台灣桃園地方法院聲請發支付命令，並經該院
      核發九十二年度促字第六五八七四號支付命令暨確定證明書在案。
（二）被告與訴外人黃一鶴間本院八十四年度執字第三三一五號強制執行事件，拍賣
      黃一鶴所有坐落彰化縣田尾鄉○○段一五八四、一六四七、一六七○地號三筆
      土地，原告持上開台灣台北地方法院八十五年促字第二五○六七號支付命令聲
      明參與分配，經本院將原告之債權額六十二萬四千八百十五元提存於本院提存
      所，並於提存書附加「乙○○（即原告）領款時需提出台北地方法院八十五年
      促字第二五○六七號支付命令確定證明書」等語，嗣原告以相同債權之台灣桃
      園地方法院九十二年度促字第六五八七四號支付命令於欲領取提存債權額時，
      經被告以該支付命令與提存書所載案號不符，向本院執行處聲明異議。
（三）被告對原告提出之本院八十六年度存字第一一六三號提存書、本院八十四年度
      執字第三三一五號分配表影本、台灣台北地方法院八十五年促字第二五○六七
      號支付命令影本、台灣桃園地方法院九十二年度促字第六五八七四號支付命令
      暨確定證明書影本、參與分配聲明狀影本、民事陳報狀影本各一件等證物並不
      爭執。原告對被告提出之本院八十四年度執字第三三一五號函、通知影本各一
      件、建物登記謄本二件亦不爭執。
三、得心證之理由
（一）本件原告起訴主張本院八十四年度執字第三三一五號強制執行事件，原告原持
      台灣台北地方法院八十五年促字第二五○六七號支付命令參與分配，惟原告當
      時尚未取得支付命令之確定證明，故經本院將原告得分配之金額提存在提存所
      ，並於提存書附加原告領款時需提出台北地方法院八十五年促字第二五○六七
      號支付命令確定證明書之限制，惟無論是台灣台北地方法院八十五年促字第二
      五○六七號支付命令或台灣桃園地方法院九十二年度促字第六五八七四號支付
      命令，均是基於相同之債權，而就此債權已為既判力所及，所以原告依法得參
      與分配等語。被告則以原告聲請參與分配檢附之台灣台北地方法院八十五年度
      促字第二五○六七號支付命令未確定，為強制執行法修正前無執行名義人聲請
      參與分配，原告於聲請時未釋明債務人無其他財產足供清償並出具本票原本證
      明債權之真正，故被告否認原告提出債權之真正，被告僅能就其餘債權人受償
      餘額而受償等語資為抗辯。
（二）按八十五年十月九日修正前強制執行法第三十四條規定有執行名義之債權人參
      與分配與無執行名義之債權人參與分配，其程序並不相同，前者應提出執行名
      義之證明文件，後者應提出債權證明並釋明債務人無他財產足供清償。若債權
      人僅提出判決書（非得假執行）或支付命令，聲明參與分配，除債權人於聲明
      參與分配時，主張該判決或支付命令業已確定，且受聲請執行之法院，係原第
      一審法院，執行法院應依強制執行法第六條第二項之規定調閱卷宗後，以其為
      有執行名義參與分配外，應依無執行名義參與分配程序辦理。又按無執行名義
      之債權人，於標的物拍賣終結前聲明參與分配，如未提出其債權之證明並釋明
      債務人無他財產足供清償，嗣雖在標的物拍賣已終結債權尚未分配之際又補行
      提出執行名義，亦難謂前項證明或釋明之欠缺，業已補正。更不能認其自始為
      有執行名義之債權人聲明參與分配，而應認係有執行名義之債權人於標的物拍
      賣終結後參與分配，應受強制執行法第三十二條第二項規定之限制，僅得就其
      他債權人受償之餘額而受清償。經查，依據本院依職權調閱之八十四年度執字
      第三三一五號執行卷，原告係於八十五年九月十九日持台灣台北地方法院八十
      五年促字第二五○六七號支付命令參與分配，惟該支付命令因無法送達而未取
      得確定證明，此亦有本院依職權調閱之台灣台北地方法院八十五年促字第二五
      ○六七號支付命令卷宗可稽，依八十五年十月九日修正前強制執行法第三十四
      條規定，應認原告於本院八十四年度執字第三三一五號強制執行事件參與分配
      時為無執行名義之債權人參與分配。而無執行名義之債權人參與分配應提出債
      權證明並釋明債務人無他財產足供清償，而原告參與分配時並未提出支付命令
      內所載本票三張正本以供本院審酌，亦未釋明債務人無他財產足供清償，嗣原
      告於九十二年間雖就同樣之三張本票影本再向台灣桃園地方法院聲請核發九十
      二年度促字第六五八七四號支付命令暨確定證明書在案，惟原告取得九十二年
      度促字第六五八七四號支付命令暨確定證明書之時間既在本院八十四年度執字
      第三三一五號強制執行事件標的物於八十五年十一月二十八日拍賣終結之後（
      詳本院八十四年執字第三三一五號執行卷），依前揭說明，亦難謂前項證明或
      釋明之欠缺，業已補正，應認原告係有執行名義之債權人於標的物拍賣終結後
      參與分配，應受強制執行法第三十二條第二項規定之限制，僅得就其他債權人
      受償之餘額而受清償。又查，本院八十四年度執字第三三一五號強制執行事件
      雖曾就原告當時參與分配時得受償之金額六十二萬四千八百十五元予以提存，
      惟查，依本院八十四年執字第三三一五號執行卷卷附之分配表，有執行名義之
      債權人即被告甲○○本身即尚有五百三十七萬三千零七十五元之債權未受清償
      ，則上開提存之金額六十二萬四千八百十五元自應優先分配予被告，而被告受
      償後，本身尚有四百七十四萬八千二百六十元尚未受償，自無所謂其他債權人
      受償之餘額可供原告受清償之問題。至原告雖另主張本院執行處當初並未要求
      原告補正本票正本，就直接把原告的金額提存，應認原告參與分配已經合法云
      云，惟查執行法院將原告應受分配之金額予以提存，係因認原告當時能否就該
      筆金額受償尚有疑義，始暫時將原告應受分配之金額予以提存，若本院執行處
      認原告參與分配為合法，即直接將該筆金額分配予原告即可，又何須將該筆金
      額提存，且限制原告於提領時須提出確定證明，故原告此部分之主張尚不採。
      從而原告依修正前強制執行法第三十六條規定，起訴請求准原告就本院八十四
      年度執字第三三一五號強制執行事件以本票債權一千萬元，並自發票日起至清
      償日止按年息百分之六計算之利息之債權額參與分配，即無理由，應予駁回。
四、訴訟費用負擔之依據：民事訴訟法第七十八條。
中　　　華　　　民　　　國　　九十四　　年　　　四　　　月　　二十　　日
                                臺灣彰化地方法院民事第二庭
~B法　　　官　詹秀錦
右為正本係照原本作成。
如對本判決上訴，應於判決送達後二十日內向本院提出上訴狀。
中　　　華　　　民　　　國　　九十四　　年　　　四　　　月　　二十一　　日
~B法院書記官　楊筱惠
